臺灣臺南地方法院刑事判決　　　　　　　　　　　　　　九十三年度易字第八號
　　公　訴　人　臺灣臺南地方法院檢察署檢察官
　　被　　　告　丁○○
　　輔　佐　人　丙○○
右列被告因公共危險等案件，經檢察官聲請簡易判決處刑（九十二年度偵字第一二四
四九號），經本院認為不宜以簡易判決處刑，由本院刑事庭改依通常程序審理，本院
判決如左：
    主      文
丁○○駕駛動力交通工具肇事，致人受傷而逃逸，處有期徒刑貳年。
    事      實
一、丁○○於民國（下同）九十二年一月三日上午七時五十九分許，駕駛車號六Ｗ－
    三四八九號自用小貨車，沿臺南市○○路○段二六四巷由南往北方向行駛，途經
    上開路段與長南街三十六巷無號誌交岔口時，適有戊○○騎乘車號ＮＩＹ－三六
    二號重型機車沿臺南市○○街三十六巷由西往東方向行駛，擬行經該路口，丁○
    ○所駕駛之自小貨車不慎撞及戊○○所騎乘之重型機車，致戊○○人車倒地，並
    受有肝臟撕裂傷、骨盆骨折、右側三至七肋骨骨折併氣血胸等傷害（傷害告訴部
    分業據撤回，經臺灣臺南地方法院檢察署檢察官另為不起訴處分），丁○○所駕
    自小貨車又再撞及停放於路旁乙○○所有之車號ＮＨＫ－一四三號重型機車及車
    號ＶＥＱ－四○○號輕型機車，詎丁○○明知駕駛上開動力交通工具肇事，致人
    受傷，竟未立即停車查看，亦未留下任何聯絡方式即駕車逃逸，嗣警到場處理交
    通事故而查獲上情。
二、案經臺南市警察局第六分局報告臺灣臺南地方法院檢察署檢察官偵查起訴。
    理      由
一、訊據被告丁○○於本院審理時矢口否認有何肇事逃逸之犯行，辯稱：車禍當時我
    確實不知道已經發生事故了云云，然查：被告於警詢及偵查中陳稱：「我行至事
    故地點時，曾鳴喇叭後見無來車便加速通過時，與一部沿長南街西向東之機車（
    指ＮＩＹ－三六二號重機車）發生肇事，肇事後因心生畏懼而駕車逃逸」，「（
    發生車禍後有無下車查看？）我沒有下車查看」，「（為何不下車查看？）我會
    害怕」，「（何處擦撞？）我車子右前方」等語明確（見臺南市警察局第六分局
    偵查卷九十二年一月三日調查筆錄、臺灣臺南地方法院檢察署九十二年度偵字第
    一二四四九號偵查卷第十頁），經核與證人戊○○於警詢中證述：「於九十二年
    一月三日七時五十九分在長南街三六巷口我駕駛ＮＩＹ－三六二號遭丁○○駕駛
    六Ｗ－三四八九號自小貨車撞倒後被拖行至一七五‧三公尺後，丁○○並未採救
    護措施逕自駕車逃逸」，「（你受傷程度為何？）肝臟撕裂傷、骨盆骨折，右側
    三至七肋骨骨折，併氣血胸」之情節大致符合，且有道路交通事故調查報告表（
    一）（二）、臺南市警察局舉發違反道路交通管理事件通知單、奇美醫學中心診
    斷證明書各一紙及道路交通事故現場蒐證照片二十九幀在卷可考，足證被告確有
    駕駛動力交通工具肇事致證人戊○○人車倒地受傷之行為，洵屬無疑。再者，就
    事故現場地面留有機車倒地後所造成約一七五‧三公尺之刮地痕乙節以觀，可知
    被告丁○○不僅撞及證人戊○○騎乘之機車，更於撞及後拖行戊○○機車長達一
    七五‧三公尺，復有道路交通事故現場圖附卷足佐，衡諸經驗法則，被告丁○○
    於駕駛時必會察覺異樣，斷無不知其已撞及戊○○之理，故被告丁○○於撞及證
    人戊○○後，不但未立即停車查看，猶駕駛車輛前進並逃離現場，足證被告客觀
    上確有駕駛動力交通工具肇事致人受傷後逃逸之行為至明，益見其主觀上確有駕
    駛動力交通工具肇事致人受傷後逃逸之犯意，要屬灼然。綜上各情相互勾稽，被
    告前開自白經核與事實相符，堪可採信，惟嗣後矢口否認部分，則顯係臨訟飾卸
    之詞，不足憑採。本件事證明確，被告駕駛動力交通工具肇事致人受傷後逃逸之
    犯行，應堪以認定。
二、核被告丁○○所為，係犯刑法第一百八十五條之四駕車肇事逃逸罪。爰審酌被告
    犯罪之動機、目的、對被害人戊○○所生之危害非輕，使其受有肝臟撕裂傷、骨
    盆骨折、右側三至七肋骨骨折併氣血胸等傷害，且事故現場地面留有機車倒地後
    所造成約一七五‧三公尺之刮地痕乙節以觀，可知被告丁○○不僅撞及證人戊○
    ○騎乘之機車，更於撞及後拖行被害人機車長達一七五‧三公尺，現場機車、汽
    車之碎片散落四處，且被害人之機車幾乎全毀，慘不忍賭，亦有道路交通事故現
    場圖、照片十六幀附卷可參，顯見當時被告肇事之程度頗為嚴重，猶不下車緊急
    救助被害人，惡性頗重，非予嚴懲，法理難平，又被告經本院函請行政院衛生署
    嘉南療養院對被告實施精神鑑定，該院鑑定結果認：被告意識應仍清楚，雖然在
    對於和自身犯行相關之細節上常以不記得或不知道來回應，但犯行期間並無酒精
    或其他非法物質之使用，無幻覺或妄想等精神活性症狀之干擾；被告犯行時之精
    神狀態並未達於心神喪失或精神耗弱之程度等語，有該院九十三年四月二十二日
    復函及精神鑑定書乙份在卷可稽，且被告雖與被害人達成和解，惟酌以其犯後復
    矢口否認犯行，顯見其態度欠佳，毫無悔悟之心等一切情狀，量處如主文所示之
    刑，以昭信獻並戟惡風。
據上論斷，應依刑事訴訟法第四百五十二條、第二百九十九條第一項前段，刑法第一
百八十五條之四，判決如主文。
本案經檢察官甲○○到庭執行職務
中      華      民      國      九十三      年    六    月    二十三    日
                                    臺灣臺南地方法院刑事第六庭
                                        審判長法  官  黃光進
                                              法  官  張瑛宗
                                              法  官  黃翰義
右正本證明與原本無異。
如不服本判決，應於送達後十日內，向本院提出上訴狀。
                                              書記官  林憶梅
中      華      民      國      九十三      年    六    月    二十三    日
附錄本案論罪科刑法條全文：
中華民國刑法第一百八十五條之四
駕駛動力交通工具肇事，致人死傷而逃逸者，處六月以上五年以下有期徒刑。
